臺灣桃園地方法院行政訴訟判決　
110年度交字第477號
                                    111年4月12日辯論終結
原      告  李金福  

被      告  桃園市政府交通事件裁決處
                      設桃園市○○區○○路00號7至8樓
代  表  人  張丞邦    住同上
訴訟代理人  黃一鳴律師
上列當事人間交通裁決事件，原告不服被告民國110年9月16日桃
交裁罰字第58-CT0000000號裁決，提起行政訴訟，本院判決如下
：
    主  文
原告之訴駁回。
訴訟費用新臺幣參佰元由原告負擔。
    事實及理由
一、事實概要：原告於民國110年4月21日15時8分許，駕駛車牌
    號碼000-0000號自用小貨車（下稱系爭車輛），行經新北市
    淡水區臺2線0.3K時，因有「任意以迫近迫使他車讓道」之
    違規行為，經民眾檢舉，為新北市政府警察局淡水分局（下
    稱舉發機關）員警於110年5月10日以新北市警交大字第CT00
    00000號舉發違反道路交通管理事件通知單（下稱系爭舉發
    單）對車主即勝大食品股份有限公司逕行舉發其有違反道路
    交通管理處罰條例（下稱道交條例）第43條第1項第3款規定
    ，並載明應於110年6月24日前到案。嗣原告於110年5月19日
    到案自承為駕駛人並陳述意見，被告於110年9月16日仍認其
    有「任意以迫近迫使他車讓道」之違規事實明確，乃依道交
    條例第43條第1項第3款、第85條第1項規定，以桃交裁罰字
    第58-CT0000000號（下稱原處分）違反道路交通管理事件裁
    決書裁處原告罰鍰新臺幣（下同）1萬8,000元，記違規點數
    3點，並應參加道路交通安全講習，原處分於110年9月22日
    送達予原告。原告不服原處分，於110年10月7日向本院提起
    本件行政訴訟。
二、原告起訴主張：原告對於該處路況不熟悉，至違規地點前才
    發現需銜接專用車道，必須行駛外側，一時心急才打方向燈
    往外側車道緩慢切入，雖跨越雙白實線亦屬違規，此部分原
    告願意接受，但並無惡意迫使檢舉人讓道之違規。若鈞院認
    為違規屬實，亦請求減輕處罰。並聲明：原處分撤銷。
三、被告則以：
  ㈠按道交條例第24條第1項第3款規定：「汽車駕駛人，有下列
    情形之一者，應接受道路交通安全講習：三、有第四十三條
    規定之情形。」、第43條第1項第3款規定：「汽車駕駛人，
    駕駛汽車有下列情形之一者，處新臺幣六千元以上二萬四千
    元以下罰鍰，並當場禁止其駕駛：三、任意以迫近、驟然變
    換車道或其他不當方式，迫使他車讓道。」、第63條第1項
    第3款規定略以：「汽車駕駛人有下列各款所列條款之一者
    ，除依原條款處罰鍰外，並予記點：三、有第四十三條…情
    形之一者，各記違規點數三點。」。復按道路交通安全規則
    第91條第2項規定：「汽車行駛時，不得任意以迫近、驟然
    變換車道或其他不當方式，迫使他車讓道。」。
  ㈡道交條例第43條第1項第3款所處罰之交通違規行為，係駕駛
    人駕車任意以「迫近、驟然變換車道或其他不當方式」迫使
    他車讓道，足見本款規定之目的，係在處罰駕駛人以危險方
    式駕車而有危害交通安全之情事，藉以達成有效維護交通秩
    序及保障交通安全之目的。且於行駛車道上驟然迫近他車，
    易使其他車輛閃避不及造成擦撞事故，將嚴重影響道路交通
    之行車秩序及安全。
  ㈢末按道路交通標誌標線號誌設置規則第167條規定：「禁止變
    換車道線，用以禁止行車變換車道。設於交通特別繁雜而同
    向具有多車道之橋樑、隧道、彎道、坡道、接近交岔路口或
    其他認為有必要之路段，並得於禁止變換車道處之起點路面
    ，標繪黃色『禁止變換車道』標字。」、同條第2項前段規定
    ：「本標線分雙邊禁止變換車道線及單邊禁止變換車道線兩
    種。雙邊禁止變換車道線，為雙白實線，其線型尺寸與分向
    限制線同…」。
  ㈣依舉發機關淡水分局110年11月1日新北警淡交字第110434524
    6號函略以：「…經查110年4月21日15時8分，旨揭車輛行經
    淡水區臺2線(0.3K)時，有驟然變換車道迫使他車讓道之行
    為，嚴重影響本身及其他車輛安全，民眾檢舉員警依違規事
    實以違反『道路交通管理處罰條例』第43條第1項第3款：任意
    以迫近迫使他車讓道逕行舉發。本案違規事實明確，員警依
    法舉發尚無不當…」。上開函附之採證影片光碟，於影片時
    間2021/04/21 15：08：19至15：08：22時，系爭車輛未保
    持安全間距且無視禁止變換車道線(雙白實線)即變換車道，
    以迫近之方式使原車道之車輛向右讓道，又於影片時間2021
    /04/21 15：08：25至15：08：43時，系爭車輛未保持安全
    間距且持續逼近原車道車輛，迫使原車道車輛讓道。準此，
    系爭車輛確有「任意以迫近迫使他車讓道」之違規行為甚明
    。依道交條例第90條規定：「違反本條例之行為，自行為成
    立之日起；行為有連續或繼續之狀態者，自行為終了之日起
    ，逾二個月不得舉發。但汽車肇事致人受傷或死亡案件，因
    肇事責任不明，已送鑑定者，其期間自鑑定終結之日起算；
    未送鑑定而須分析研判者，逾三個月不得舉發。」，而本件
    違規時間係110年4月21日，交通警察製單時間係110年5月10
    日，顯見舉發時效並無逾2個月，符合上開法條之規定，本
    件交通警察依法舉發應無違誤。
  ㈤另依違反道路交通管理事件統一裁罰基準表，本處依此基準
    處原告罰鍰1萬8,000元、記違規點數3點，參加道路交通安
    全講習，另吊扣汽車牌照3個月部分，將俟本案第CT0000000
    號違規判決確定後裁處相關受處分人(處車主：勝大食品股
    份有限公司)。本處據以裁罰，於法並無不合。是以，系爭
    車輛因有「任意以迫近迫使他車讓道」之情，該當道路交通
    管理處罰條例第43條第1項第3款及第85條第1項等規定所定
    要件，原處分並無違誤等語置辯。並聲明：原告之訴駁回。
四、本件爭點：
　㈠道交條例第43條第1 項第3 款之處罰態樣？
　㈡原告有無「任意以其他方式迫使他車讓道」之情事？原處分
    之裁處是否合法適當？　
五、本院之判斷：
  ㈠按「汽車駕駛人，駕駛汽車有任意以迫近、驟然變換車道或
    其他不當方式，迫使他車讓道者，處6,000元以上2萬4,000
    元以下罰鍰，並當場禁止其駕駛；前項情形因而肇事者，並
    吊銷其駕駛執照……汽車駕駛人有第1項第1款至第4款或前項
    行為者，並吊扣該汽車牌照三個月；……。」，道交條例第43
    條第1項第3款、第2項、第4項前段分別定有明文。又汽車駕
    駛人，違反第43條第1項、第3項規定者，應接受道路交通安
    全講習，同條例第43條第5項前段亦有明文。
  ㈡參諸道交條例第43條第1 項於103 年1 月8 日修正公布增列
    第4 款「非遇突發狀況，在行駛途中任意驟然減速、煞車或
    於車道中暫停」之行為，當時立法院交通委員會審查時，係
    將李昆澤立法委員等23人所提道交條例第43條之1 第2 、3
    款作些微文字修正，並改列在道交條例第43條第1 項第3 、
    4 款，後經立法院院會二讀、三讀通過。而依李昆澤立法委
    員等23人當時提案條文，係臚列4 款逼車行為，包括「非為
    行車目的惡意逼近（第1 款）」、「驟然或任意變換車道迫
    使他車讓道（第2 款）」、「未遇特殊狀況，驟然減速、煞
    車或在車道中臨時停車或停車（第3 款）」、「其他以危險
    方式駕車或惡意逼迫他人讓路的行為（第4 款）」，提案理
    由則記載：「又『逼車』一詞，係社會上對於請前車讓路或超
    越前車的俗稱，若只是閃一兩下大燈（或按一兩下喇叭），
    希望前車讓後方快速車輛，若納入法規範則屬過苛。是以關
    於已達危險駕駛的『逼車』行為應有明確規範，本項第1款至
    第3 款針對惡性重大的逼車行為作例示性規定，第4 項為概
    括規定」，足見道交條例第43條第1 項第3、4款均係處罰「
    惡意逼車之危險駕駛行為」無疑。
  ㈢經查：本院於言詞辯論期日當庭勘驗卷附採證光碟之結果略
    以：「影像為檢舉人車輛行車紀錄器畫面，日期為『2021/04
    /21』，檢舉人車輛行駛於路面有『往八里』標線之第三車道，
    前方因車多而走走停停。於『15：08：19』時，車牌號碼『AYC
    -6037』號小貨車（下稱系爭車輛）在畫面左側路面有『往台
    北』標線之第二車道上，並顯示右方向燈意圖跨越雙白實線
    進入第三車道。於『15：08：23』時，系爭車輛跨越雙白實線
    至檢舉人車輛左前方，檢舉人車輛連續短按喇叭6次並持續
    直行至與系爭車輛併排暫停。於『15：08：31』時，前方車輛
    前進，系爭車輛即搶先檢舉人車輛啟動並持續跨行雙白實線
    ，欲往右駛至檢舉人車輛前方，檢舉人車輛仍與之併行不願
    讓行。於『15：08：37』時，因雙白實線延伸至槽化線處有黃
    色警示柱，系爭車輛即持續往右迫近檢舉人車輛，檢舉人車
    輛因而再往右跨越雙白實線閃避，車身右側並佔用機車專用
    之第四車道。於『15：08：44』時，前方空隙變大足以容納一
    部車身，系爭車輛即加速跟上前方車流，檢舉人車輛得以返
    回第三車道。」，上開勘驗結果，經本院當庭製作勘驗筆錄
    在卷可參（見本院卷第84頁）。
  ㈣依上開勘驗結果所呈，可見檢舉人車輛在通往快速公路之車
    道行駛途中，系爭車輛自左側之車道跨越雙白實線欲與檢舉
    人車輛爭道之情。隨後系爭車輛見檢舉人車輛持續按鳴喇叭
    並不願讓行下，更持續往右強行迫近，逼使檢舉人車輛不得
    不進入右側機車專用車道閃避，即屬逼車行為無訛。而當時
    檢舉人車輛對於違規跨越雙白實線爭道之系爭車輛並無禮讓
    之義務，且縱為合法變換車道之車輛亦應禮讓直行車先行，
    道路交通安全規則第98條第1項第6款亦有明文。但系爭車輛
    卻為圖一己之便，為順利變換車道，即以任意迫近之方式逼
    使直行之檢舉人車輛進入機車專用道以閃避，且若機車專用
    車道遇有來車時，極可能與閃避之檢舉人車輛發生碰撞事故
    ，原告顯然罔顧其他車輛之路權與行車安全，所為即有不該
    ，違規事實明確。又原告乃合法持有職業小客車駕駛執照之
    成年駕駛人（見本院卷第56頁），對於道交條例第43條第1
    項禁止危險駕駛與逼車之規定亦應熟悉，卻仍擅為上開違規
    ，即有違規之故意。是被告所為原處分，認事用法並無違誤
    ，應予維持。
六、綜上所述，系爭車輛於事實概要欄所載時、地，有任意以迫
    近方式迫使他車讓道之危險駕駛行為，且其主觀上具有違反
    行政法上義務之故意。被告依道交條例第43條第1 項第3 款
    、第24條、第63條第1項第3 款、第85條第1項及違反道路交
    通管理事件統一裁罰基準表等規定，裁處原告罰鍰1萬8,000
    元，記違規點數3點，並應參加道路交通安全講習，經核並
    無違誤。原告訴請撤銷原處分為無理由，應予駁回。
七、本件事證已臻明確，兩造其餘攻擊、防禦方法及所提證據，
    經核均與判決結果不生影響，爰不一一論列，併此敘明。
八、本件訴訟費用額確定為第一審裁判費300 元，爰依行政訴訟
    法第98條第1 項規定，由敗訴之原告負擔。
中　　華　　民　　國　　111 　年　　4 　　月　　29　　日
                  行政訴訟庭　法　官　徐  培  元
上為正本係照原本作成。
如不服本判決，應於判決送達後20日內，向本院提出上訴狀並表
明上訴理由（原判決所違背之法令及其具體內容或依訴訟資料可
認為原判決有違背法令之具體事實），其未載明上訴理由者，應
於提出上訴後20日內向本院補提理由書（上訴狀及上訴理由書均
須按他造人數附繕本，如未按期補提上訴理由書，則逕予駁回上
訴），並應繳納上訴裁判費新臺幣750元。
中　　華　　民　　國　　111 　年　　4 　　月　　29　　日
                              書記官  吳  文  彤